【裁判字號】    99,易,1289
【裁判日期】    990531
【裁判案由】    誣告
【裁判全文】
臺灣板橋地方法院刑事判決              99年度易字第1289號
公  訴  人  臺灣板橋地方法院檢察署檢察官
被      告  甲○○
上列被告因誣告案件，經檢察官提起公訴（99年度偵字第8301號
），本院判決如下：
    主  文
甲○○未指定犯人，而向該管公務員誣告犯罪，處拘役參拾日，
如易科罰金，以新臺幣壹仟元折算壹日。
    事  實
一、甲○○明知其所有之車號6T-7331 號自小客車，於民國99年
    1 月30日下午2 時許前某時，係因債務問題遭他人駛走，並
    未失竊，仍意圖使不特定人受刑事訴追，而基於未指定犯人
    誣告之犯意，於99年1 月31日晚間7 時許，前往臺北縣政府
    警察局三峽分局三峽派出所，向該所警員謊稱上開車輛於99
    年1 月30日下午2 時至2 時30分間，在臺北縣三峽鎮○○路
    251 號前遭人竊取，請求警員協助偵查竊盜罪嫌，因而誣告
    不特定人涉有竊盜罪嫌。嗣經警於99年2 月2 日下午2 時5
    分許，在臺北縣鶯歌鎮○○路97號前尋獲車號6T-7331 號自
    小客車，並於車內發現皮夾1 個，經通知甲○○前來領車並
    告知上情，甲○○始向警方坦承該皮夾乃其友人所有，且上
    開車輛實係因債務問題遭人駛走而非失竊，始查悉上情。
二、案經臺北縣政府警察局三峽分局報請臺灣板橋地方法院檢察
    署檢察官偵查起訴。
    理  由
一、被告甲○○經本院合法傳喚雖未到庭，惟被告明知車號6T-7
    331 號自小客車實際上並非失竊而係因債務問題遭人駛走，
    仍於99年1 月31日晚間7 時許，向臺北縣政府警察局三峽分
    局三峽派出所員警謊報上開車輛於99年1 月30日下午2 時至
    2 時30分間，在臺北縣三峽鎮○○路251 號前遭人竊取等情
    ，業經被告於警詢中自承不諱，且被告係於警方尋獲車號6T
    -7331 號自小客車，並在車內發現可疑皮夾1 個，經警方通
    知被告前來領車並告知上情，被告始向警方坦承該皮夾乃其
    友人所有，且車號6T-7331 號自小客車並非失竊而係因債務
    問題遭人駛走等情，亦經證人即臺北縣政府警察局三峽分局
    三峽派出所員警乙○○於本院審理中證述明確，並有被告於
    99年1 月31日下午7 時許向臺北縣政府警察局三峽分局三峽
    派出所報案車號6T-7331 號自小客車失竊之調查筆錄、臺北
    縣政府警察局三峽分局三峽派出所陳報單、臺北縣政府警察
    局三峽分局三峽派出所受理各類案件紀錄表、臺北縣政府警
    察局車輛尋獲電腦輸入單各1 份在卷可稽，事證明確，被告
    犯行，堪以認定。
二、核被告甲○○所為，係犯刑法第171 條第1 項之未指定犯人
    誣告罪。按犯誣告之罪，於所誣告之案件裁判確定前自白者
    ，減輕或免除其刑，刑法第172 條定有明文，而該條之規定
    ，並不專在獎勵犯罪人之悛悔，而要在引起偵查或審判機關
    之易於發見事實，以免被誣告人終於受誣，故不論該被告之
    自白在審判前或審判中，自動或被動，簡單或詳細，1 次或
    2 次以上，並其自白後有無翻異，茍其自白在所誣告之案件
    裁判確定之前，即應依該條減免其刑（最高法院31年上字第
    345 號判例意旨參照）。經查，警方於99年2 月2 日下午2
    時5 分許尋獲車號6T-7331 號自小客車後，被告即於警方詢
    問時自承上開車輛並未失竊，而係因債務問題遭人駛走等情
    ，業經證人乙○○於本院審理中證述明確，並有被告於99年
    2 月2 日在臺北縣政府警察局三峽分局三峽派出所製作之調
    查筆錄在卷可稽（見偵查卷第7 、8 頁），是被告就其所誣
    告之案件於裁判前已自白不諱，使汽車使用人原涉嫌之竊盜
    案件自始未進行審判程序，揆諸上開判例，即有刑法第172
    條規定之適用，應依法減輕其刑。爰審酌被告明知車號6T-7
    331 號自小客車並未失竊而係因債務問題遭人駛走，竟為使
    警方協助尋車，即向臺北縣政府警察局三峽分局三峽派出所
    員警謊報上開車輛失竊，致合法汽車使用人受有刑事訴追之
    危險，損害合法汽車使用人之權益，且有害於司法偵查權之
    行使及發動，浪費司法及警政資源，兼衡其生活狀況、智識
    程度、犯罪之動機、目的、手段、犯最後坦承犯行之態度等
    一切情狀，量處如主文所示之刑，並諭知易科罰金之折算標
    準。
三、又本案係應科拘役之案件，被告經合法傳喚無正當理由不到
    庭者，爰不待其陳述，逕行判決，附此敘明。
據上論斷，應依刑事訴訟法第306 條、第299 條第1 項前段，刑
法第171 條第1 項、第172 條、第41條第1 項前段，刑法施行法
第1 條之1 第1 項、第2 條前段，判決如主文。
本案經檢察官黃彥琿到庭執行職務。
中    華    民    國    99    年    5     月    31    日
                  刑事第十九庭  法  官        曾淑娟
上列正本證明與原本無異。
如不服本判決，應於判決送達後10日內敘明上訴理由，向本院提
出上訴狀 (應附繕本) ，上訴於臺灣高等法院。其未敘述上訴理
由者，應於上訴期間屆滿後20日內向本院補提理由書「切勿逕送
上級法院」。
                                書記官        陳金鳳
中    華    民    國    99    年    5     月    31    日
附錄本案論罪科刑法條全文：
中華民國刑法第171條
未指定犯人，而向該管公務員誣告犯罪者，處1 年以下有期徒刑
、拘役或3 百元以下罰金。
未指定犯人，而偽造、變造犯罪證據，或使用偽造、變造之犯罪
證據，致開始刑事訴訟程序者，亦同。

司法院資訊處製作；財團法人民間司法改革基金會備份。
